【裁判字號】    97,易,1739
【裁判日期】    971125
【裁判案由】    詐欺
【裁判全文】
臺灣臺中地方法院刑事判決              97年度易字第1739號
公  訴  人  臺灣臺中地方法院檢察署檢察官
被      告  林合作
                    （現在臺灣臺中監獄執行中）
                    國民
輔  佐  人  甲○○
即被告之父
指定辯護人  本院公設辯護人乙○○
上列被告因詐欺案件，經檢察官提起公訴（96年度偵字第15189號）
，本院判決如下：
    主    文
林合作幫助意圖為自己不法之所有，以詐術使人將本人之物交付
，累犯，處有期徒刑月，如易科罰金，以新臺幣壹仟元折算壹
日，減為有期徒刑壹月又拾伍日，如易科罰金，以新臺幣壹仟元
折算壹日。
    犯罪事實
一、林合作前於民國94年間，因違反毒品危害防制條例等案件，
    經國防部中部地方軍事法院判處有期徒刑2年6月確定，甫於
    96年2 月22日縮刑期滿執行完畢。詎仍不知悔改，明知金融
    機構帳戶之存摺及金融卡係供自己使用之重要理財工具，關
    係個人財產、信用之表徵，且可預見存摺、印章、金融卡及
    其密碼如交予他人使用，而未加以闡明正常用途，極易被利
    用為與財產有關之犯罪工具，更使犯罪難以查緝，竟因經由
    報紙廣告得知可以出賣金融機構帳戶之方式牟利，即不顧他
    人可能遭受財產上損害之危險，基於縱若其金融機構帳戶被
    利用作為遂行他人詐欺取財之犯罪使用，亦不違背其本意之
    幫助犯意，即撥打廣告上所載電話與綽號「小陳」之不詳姓
    名年籍成年男子聯繫後，於同年4月9日（起訴書誤載為3 日
    ），前往臺中市英才郵局（下稱英才郵局），辦理其設於該
    郵局之局號：0000000號、帳號：0000000號帳戶之變更印鑑
    、重設密碼手續後，旋於同日某時，在臺中市○○區○○路
    某處，將其上開英才郵局帳戶之存摺、印章、金融卡，以新
    臺幣（下同）2千5百元之代價，出賣並交付予「小陳」，同
    時告知「小陳」其金融卡密碼，而容任他人使用其上開英才
    郵局帳戶以遂行詐欺取財之犯罪。而「小陳」取得林合作上
    開英才郵局帳戶後，即意圖為自己不法之所有，於同年月16
    日上午10時許，撥打電話給丙○○，假冒係刑警隊隊長，佯
    稱：丙○○之國民身分證遭冒用，因而涉嫌詐欺案件，必須
    撥打電話跟「高大方主任檢察官」聯繫云云；「小陳」遂於
    丙○○撥打其所留電話聯絡時，再假冒「高大方主任檢察官
    」，對丙○○諉稱：丙○○所涉案件已經破案，但為證明丙
    ○○並非共犯，必須匯款至指定帳戶云云，丙○○因而陷於
    錯誤，信以為真，而依「小陳」之指示，於同日下午2時30
    分許，前往臺灣銀行某分行，將83萬6千4百元匯至林合作上
    開英才郵局帳戶內。「小陳」於丙○○匯款後，隨即指示黃
    明傑（此部分已由檢察官另行處理）持林合作上開英才郵局
    帳戶之存摺，前往高雄站後郵局欲以臨櫃提款之方式，提領
    70 萬元，惟因該郵局承辦人員發現林合作上開英才帳戶有
    異常交易之情形，而要求黃明傑出示證件，黃明傑即趁隙離
    去，「小陳」知悉上情後，旋以金融卡提款之方式，將丙○
    ○匯入款項其中10萬元領出，嗣因丙○○察覺受騙上當，報
    警處理後，經警將林合作上開英才郵局帳戶列為警示帳戶，
    始將該帳戶餘款736436元先予凍結，再將該款項發還丙○○
    。
二、案經丙○○訴由臺中市警察局第五分局報告臺灣臺中地方法
    院檢察署檢察官偵查起訴。
    理    由
壹、證據能力部分：按被告以外之人（包括證人、鑑定人、告訴
    人、被害人及共同被告等）於審判外之陳述雖不符刑事訴訟
    法第159條之1至之4等4條之規定，而經當事人於審判程序同
    意作為證據，法院審酌該言詞陳述或書面陳述作成時之情況
    ，認為適當者，亦得為證據；當事人、代理人或辯護人於法
    院調查證據時，知有刑事訴訟法第159條第1項不得為證據之
    情形，而未於言詞辯論終結前聲明異議者，視為有前項之同
    意，同法第159條之5定有明文。立法意旨在於傳聞證據未經
    當事人之反對詰問予以核實，原則上先予排除。惟若當事人
    已放棄反對詰問權，於審判程序中表明同意該等傳聞證據可
    作為證據；或於言詞辯論終結前未聲明異議，基於尊重當事
    人對傳聞證據之處分權，及證據資料愈豐富，愈有助於真實
    發見之理念，且強化言詞辯論主義，使訴訟程序得以順暢進
    行，上開傳聞證據亦均具有證據能力。本件告訴人丙○○於
    警詢之陳述，對被告而言，其性質雖均屬傳聞證據，惟查無
    符合同法第159條之1至之4等前4條之情形，其所為之上開警
    詢筆錄內容，業經本院於審理時予以提示並告以要旨，且經
    檢察官、被告、輔佐人及指定辯護人表示意見，當事人已知
    上述筆錄乃傳聞證據，且均未於言詞辯論終結前對該筆錄內
    容聲明異議，依上開規定，是其於警詢之證言已擬制同意其
    有證據能力，本院審酌上開筆錄作成時，較無人情施壓或干
    擾，亦無不當取供之情形，認為以之作為本案之證據亦屬適
    當，是告訴人丙○○於警詢之證言自具有證據能力。
貳、認定犯罪事實所憑證據及論罪科刑：
一、訊據被告林合作對於上開犯罪事實坦承不諱，核與證人即告
    訴人丙○○於警詢時證述其遭人以如犯罪事實欄一、所載之
    方式詐騙，致陷於錯誤，而匯款至被告上開英才郵局帳戶等
    情相符，且有本院電話紀錄、臺灣郵政股份有限公司高雄郵
    局96年8 月14日高營字第0962002379號函及所附郵政存簿儲
    金提款單、被告上開英才郵局帳戶之郵政存簿儲金立帳申請
    書郵局存簿儲金申請變更帳戶事項申請書、客戶歷史交易清
    單各1 份附卷可稽，足徵被告之自白與事實相符，堪以採信
    。衡諸常情，任何人均可辦理金融機構帳戶使用，如無正當
    理由，實無借用他人帳戶使用之理，而金融機構帳戶亦事關
    個人財產權益之保障，其專有性甚高，除非本人或與本人具
    親密關係者，難認有何理由可自由流通使用該帳戶，一般人
    均有妥為保管及防止他人任意使用之認識，縱特殊情況偶需
    交付他人使用，亦必深入瞭解用途及合理性，始予提供，且
    該等專有物品如落入不明人士手中，而未加以闡明正常用途
    ，極易被利用為與財產有關之犯罪工具，此為吾人依一般生
    活認知所易於體察之常識，而有犯罪意圖者，非有正當理由
    ，竟徵求他人帳戶使用，客觀上可預見其目的，係供為某筆
    資金之存入，後再行領出之用，且該筆資金之存入及提領過
    程係有意隱瞞其流程及行為人身分曝光之用意，一般人本於
    一般認知能力均易於瞭解，尤其邇來因詐欺集團猖獗，報章
    媒體屢屢報導犯罪集團均以蒐購人頭帳戶作為其詐欺取財供
    被害人匯款之手段，政府並因而於電子或平面媒體廣為宣導
    防止民眾受騙，被告於出賣其帳戶當時為智慮成熟之成年人
    ，對此自不能諉為不知，且被告於本院準備程序時亦自承：
    伊知道社會上有人在收購人頭帳戶，再用以詐欺取財等語，
    顯然被告對於其出賣予「小陳」之上開英才郵局帳戶之存摺
    等物，將遭他人做為詐欺取財犯行所得財物匯入及提領之工
    具使用，應足以有概括之認識，且可預見其發生，竟仍為之
    ，足認其對於上開英才郵局帳戶將遭他人作為詐欺取財之工
    具，應不違背其之本意，被告有幫助他人詐欺取財之不確定
    故意甚明。本案事證已臻明確，被告犯行堪以認定，應予依
    法論科。
二、查該買受被告上開英才郵局帳戶之不詳姓名年籍綽號「小陳
    」之成年男子，意圖為自己不法之所有，於如犯罪事實欄一
    、所載之時間，對告訴人丙○○施用如犯罪事實欄一、所載
    之詐術，致告訴人丙○○陷於錯誤，而匯款至被告上開英才
    郵局帳戶，核其所為，係犯刑法第339條第1項之詐欺取財罪
    。被告將自己所有之上開郵局帳戶提供予「小陳」作為詐欺
    取財犯罪之指定匯款帳戶，乃係基於幫助「小陳」之不詳成
    年人士詐欺取財之不確定故意，而被告提供上開英才郵局帳
    戶之行為，要屬詐欺取財構成要件以外之行為，則被告應屬
    以幫助之意思，參與詐欺取財構成要件以外之行為，核其所
    為，係犯刑法第30條第1項前段、第339條第1 項之幫助詐欺
    取財罪，並依刑法第30條第2 項之規定，按正犯之規定減輕
    其刑。被告前於94年間，因違反毒品危害防制條例等案件，
    經國防部中部地方軍事法院判處有期徒刑2年6月確定，甫於
    96年2 月22日縮刑期滿執行完畢等情，有臺灣高等法院被告
    前案紀錄表、臺灣臺中地方法院檢察署刑案資料查註紀錄表
    各1份在卷可按，其於有期徒刑執行完畢後5年內，故意犯本
    件有期徒刑以上之罪，為累犯，應依法加重其刑，並先加重
    後減輕之。爰審酌被告提供其金融機構帳戶供他人非法使用
    ，使犯罪難以查緝，等同助長犯罪，行為殊屬不當，惟念其
    於本院審理時坦承犯行，顯有認錯悔過之具體表現，復未實
    際參與詐欺取財，可責難性較小等一切情狀，量處有期徒刑
    3 月，並諭知易科罰金之折算標準。又本案之犯罪時間，係
    在96年4 月24日以前，且其宣告刑又未逾有期徒刑1年6月，
    合於中華民國96年罪犯減刑條例第2條第3款規定之減刑條件
    ，應依該條例規定減其宣告刑2分之1，即減為有期徒刑1 月
    又15日，併依該條例第9條、刑法第41條第1項前段之規定，
    諭知易科罰金之折算標準，以示懲儆。
據上論斷，應依刑事訴訟法第299條第1項前段，刑法第30條第 1
項前段、第2項、第339條第1項、第47條第1項、刑法第41條第 1
項前段，刑法施行法第1條之1，中華民國96年罪犯減刑條例第 2
條第1項第3款、第7條、第9條，判決如主文。
中    華    民    國    97    年    11    月    25    日
                  刑事第四庭  審判長法  官  唐光義
                                    法  官  洪挺梧
                                    法  官  郭妙俐
以上正本證明與原本無異。
如不服本判決應於收受判決後10日內向本院提出上訴書狀，並應
敘述具體理由；其未敘述上訴理由者，應於上訴期間屆滿後20日
內向本院補提理由書（均須按他造當事人之人數附繕本）「切勿
逕送上級法院」。
                                    書記官  廖鳳美
中    華    民    國    97    年    11    月    25    日
附錄論罪科刑法條
刑法第339條
意圖為自己或第三人不法之所有，以詐術使人將本人或第三人之
物交付者，處5年以下有期徒刑、拘役或科或併科1千元以下罰金
。
以前項方法得財產上不法之利益或使第三人得之者，亦同。
前二項之未遂犯罰之。


司法院資訊處製作；財團法人民間司法改革基金會備份。
